ACORDAO-COMPLETO-2462994

ACÓRDÃO 8255/2021 ATA 19/2021 - SEGUNDA CÂMARA

VISTA, relatada e discutida esta tomada de contas especial instaurada pelo Ministério da Mulher, da Família e dos Direitos Humanos, em razão da não comprovação da regular aplicação dos recursos repassados pela União por meio do Convênio 82208/2010 (Siafi 750188) , que tinha por objeto a realização do projeto Baianidade e Ancestralidade - atividade em comemoração ao Dia da Consciência Negra e ao Dia Nacional da Baiana de Acarajé, 
ACORDAM os Ministros do Tribunal de Contas da União, reunidos em sessão da Segunda Câmara, ante as razões expostas pelo Relator, em: 
9.1.¿com fundamento nos arts. 1º, inciso I, 16, inciso II, 18 e 23, II, da Lei 8.443/1992, julgar regulares com ressalva as contas da Associação Nacional das Baianas de Acarajé, Mingau, Receptivo e Similares e de Rita Maria Ventura dos Santos, dando-lhes quitação; 
9.2. dar ciência deste acórdão ao Ministério da Mulher, da Família e dos Direitos Humanos e às responsáveis.

Tomada de contas especial instaurada pelo Ministério da Mulher, da Família e dos Direitos Humanos em razão de não comprovação da regular aplicação dos recursos repassados pela União realizadas por meio do Convênio 82208/2010, firmado com a Associação Nacional das Baianas de Acarajé, Mingau, Receptivo e Similares, para a realização do projeto Baianidade e Ancestralidade em 2010.

Segunda Câmara

Associação Nacional das Baianas de Acarajé, Mingau, Receptivo e Similares (02.561.067/0001-20)

3. Responsáveis: Associação Nacional das Baianas de Acarajé, Mingau, Receptivo e Similares (02.561.067/0001-20); Rita Maria Ventura dos Santos (XXX.128.227-XX)

13.1. Ministros presentes: Augusto Nardes (na Presidência), Aroldo Cedraz e Bruno Dantas (Relator).
13.2. Ministro-Substituto convocado: André Luís de Carvalho.

BRUNO DANTAS

Por registrar as principais ocorrências dos autos até o momento, resumindo os fundamentos das peças acostadas, adoto como relatório, com os ajustes necessários, a instrução da secretaria responsável pela análise do processo (peça 93) , que contou com a anuência do corpo diretivo da unidade (peças 94 e 95)  e do Ministério Público junto ao TCU (peça 97) : 
"INTRODUÇÃO
1. Cuidam os autos de tomada de contas especial instaurada por Ministério da Mulher, da Família e dos Direitos Humanos, em desfavor de Rita Maria Ventura dos Santos (CPF: XXX.128.227-XX) e Associação Nacional das Baianas de Acarajé, Mingau, Receptivo e Similares (CNPJ: 02.561.067/0001-20) , em razão de não comprovação da regular aplicação dos recursos repassados pela União realizadas por meio do Convênio 82208/2010, registro Siafi 750188, (peça 5) firmado entre a Secretaria de Políticas de Promoção da Igualdade Racial e Associação Nacional das Baianas de Acarajé, Mingau, Receptivo e Similares, e que tinha por objeto o instrumento descrito como 'Realização do projeto  - Baianidade e Ancestralidade - atividade em comemoração ao Dia da Consciência Negra, no dia 20 de Novembro e o Dia Nacional da Baiana de Acarajé, comemorado no dia 25 de novembro. O ajuste previu a realização de duas atividades: II Lavagem da Estátua de Zumbi e o II Encontro Nacional das Baianas de Acarajé.   As atividades em comemoração ao Dia da Consciência Negra aconteceriam no dia 20/11, na Praça da Sé no Pelourinho em Salvador.  No dia 25/11 aconteceria o II Encontro das Baianas em comemoração ao dia da Baiana, com as atividades sendo realizadas na Forte da Capoeira, Igreja de Nossa Sra. do Carmo e na Praça da Cruz Caída.  O público direto do projeto previsto foi aproximadamente 300 participantes, e indireto acima de 1.000 participantes'.
HISTÓRICO
2. Em 19/1/2015, com fundamento na IN/TCU 71/2012, alterada pela IN/TCU 76/2016 e DN/TCU 155/2016, o dirigente da instituição Ministério da Mulher, da Família e dos Direitos Humanos autorizou a instauração da tomada de contas especial (peça 36) . O processo foi registrado no sistema e-TCE com o número 465/2018.
3. O Convênio 82208/2010, registro Siafi 750188, foi firmado no valor de R$ 91.688,50, sendo R$ 79.986,50 à conta da concedente e R$ 11.702,00 referentes à contrapartida do convenente. Teve vigência de 20/11/2010 a 30/12/2010, com prazo para apresentação da prestação de contas em 29/1/2011. Os repasses efetivos da União totalizaram R$ 79.986,50 (peça 7) .
4. A prestação de contas e complementações enviadas foram analisadas por meio dos documentos constantes nas peças 24 e 25.
5. O fundamento para a instauração da Tomada de Contas Especial, conforme consignado na matriz de responsabilização elaborada pelo tomador de contas, foi a constatação da seguinte irregularidade: 
'Deixou de apresentar os documentos exigidos na prestação de contas, essenciais à comprovação da boa e regular aplicação dos recursos.'
6. Os responsáveis arrolados na fase interna foram devidamente comunicados e, diante da ausência de justificativas suficientes para elidir a irregularidade e da não devolução dos recursos, instaurou-se a tomada de contas especial.
7. No relatório (peça 50) , o tomador de contas concluiu que o prejuízo importaria no valor original de R$ 79.986,50, imputando-se a responsabilidade à Rita Maria Ventura dos Santos, Presidente, no período de 20/11/2010 a 24/5/2018, na condição de dirigente e Associação Nacional das Baianas de Acarajé, Mingau, Receptivo e Similares, na condição de contratado. 
8. Em 1/11/2019, a Controladoria-Geral da União emitiu o relatório de auditoria (peça 52) , em concordância com o relatório do tomador de contas. O certificado de auditoria e o parecer do dirigente do órgão de controle interno concluíram pela irregularidade das presentes contas (peças 53 e 54) .
9. Em 25/11/2019, o ministro responsável pela área atestou haver tomado conhecimento das conclusões contidas no relatório e certificado de auditoria, bem como do parecer conclusivo do dirigente do órgão de controle interno, manifestando-se pela irregularidade das contas, e determinou o encaminhamento do processo ao Tribunal de Contas da União (peça 55) .
10. Na instrução inicial (peça 58) , analisando-se os documentos nos autos, concluiu-se pela necessidade de realização de citação para as seguintes irregularidades: 
10.1. Irregularidade 1: não comprovação da execução física do objeto do convênio.
10.1.1. Evidências da irregularidade: documentos técnicos presentes nas peças 2, 5, 7, 24, 25 e 42.
10.1.2. Normas infringidas: Art. 70, parágrafo único, da Constituição Federal de 1988; art. 93, do Decreto-lei 200, de 25 de fevereiro de 1967; art. 58 da Portaria Interministerial 127/2008, e cláusula segunda, item II, alíneas 'a', 'f', 'h', 'l', 'm' e 'f' do Termo do Convênio 750188/2010.
10.2. Débito relacionado aos responsáveis Rita Maria Ventura dos Santos (CPF: XXX.128.227-XX) e Associação Nacional das Baianas de Acarajé, Mingau, Receptivo e Similares (CNPJ: 02.561.067/0001-20) :
	Data de ocorrência
	Valor histórico (R$) 
	Identificador da parcela

	1/12/2010
	79.986,50
	D1

10.2.1. Cofre credor: Tesouro Nacional.
10.2.2. Responsável: Rita Maria Ventura dos Santos (CPF: XXX.128.227-XX) .
10.2.2.1. Conduta: não apresentar documentos que provassem a execução dos itens previstos no plano de trabalho e pagos com recursos do convênio.
10.2.2.2. Nexo de causalidade: A não apresentação de documentos que comprovassem a execução dos itens previstos no plano de trabalho resultou na presunção de dano ao erário.
10.2.2.3. Culpabilidade: não há excludentes de ilicitude, de culpabilidade e de punibilidade; é razoável supor que a responsável tinha consciência da ilicitude de sua conduta; era exigível conduta diversa da praticada, qual seja, comprovar por meio de documentos a efetiva execução de todos os itens previstos no plano de trabalho. 
10.2.3. Responsável: Associação Nacional das Baianas de Acarajé, Mingau, Receptivo e Similares (CNPJ: 02.561.067/0001-20) .
10.2.3.1. Conduta: não apresentar documentos que provassem a execução dos itens previstos no plano de trabalho e pagos com recursos do convênio.
10.2.3.2. Nexo de causalidade: A não apresentação de documentos que comprovassem a execução dos itens previstos no plano de trabalho resultou na presunção de dano ao erário.
10.2.3.3. Culpabilidade: não há excludentes de ilicitude, de culpabilidade e de punibilidade; é razoável supor que o responsável tinha consciência da ilicitude de sua conduta; era exigível conduta diversa da praticada, qual seja, comprovar por meio de documentos a regular execução financeira dos recursos do convênio. Ressalta-se que a análise da boa-fé relativa a pessoa jurídica de direito privado é realizada considerando as condutas de seus administradores, uma vez que os atos destes obrigam a pessoa jurídica, desde que exercidos nos limites dos poderes definidos no ato constitutivo do ente, nos termos do art. 47 do Código Civil (Acórdão 1723/2016-TCU-Plenário, Ministro-Relator Raimundo Carrero) . 
11. Encaminhamento: citação.
11.1. Irregularidade 2: divergência total ou parcial entre a movimentação financeira e os documentos de despesa apresentados, no âmbito do convênio descrito como 'Realização do projeto - Baianidade e Ancestralidade - atividade em comemoração ao Dia da Consciência Negra, no dia 20 de Novembro e o Dia Nacional da Baiana de Acarajé, comemorado no dia 25 de novembro. Serão realizadas duas atividades: II Lavagem da Estátua de Zumbi e o II Encontro Nacional das Baianas de Acarajé. As atividades em comemoração ao Dia da Consciência Negra acontecerão no dia 20/11, na Praça da Sé, no Pelourinho em Salvador.  No dia 25/11 acontecerá o II Encontro das Baianas em comemoração ao dia da Baiana, com as atividades sendo realizadas na Forte da Capoeira, Igreja de Nossa Sra. do Carmo e na Praça da Cruz Caída.  O público direto do projeto é de aproximadamente 300 participantes, e indireto acima de 1.000 participantes.'. 
11.1.1. Evidências da irregularidade: documentos técnicos presentes nas peças 2, 5, 24, 25 e 42.
11.1.2. Normas infringidas: art. 37, caput, c/c o art. 70, parágrafo único, da Constituição da República Federativa do Brasil; art. 93, do Decreto-Lei 200/1967; art. 66, do Decreto 93.872/1986; art. 50, § 3º, da Portaria Interministerial MP/MF/CGU 127/2008 e Cláusula segunda, item II, alíneas 'b', 'f' e 'h' do Termo do Convênio SICONV 750188/2010.
11.2. Débito relacionado aos responsáveis Rita Maria Ventura dos Santos (CPF: XXX.128.227-XX) e Associação Nacional das Baianas de Acarajé, Mingau, Receptivo e Similares (CNPJ: 02.561.067/0001-20) :
	Data de ocorrência
	Valor histórico (R$) 
	Identificador da parcela

	1/12/2010
	79.986,50
	D1

11.2.1. Cofre credor: Tesouro Nacional.
11.2.2. Responsável: Rita Maria Ventura dos Santos (CPF: XXX.128.227-XX) .
11.2.2.1. Conduta: apresentar comprovantes de despesas sem correspondência com a movimentação financeira dos recursos repassados no âmbito do instrumento em questão.
11.2.2.2. Nexo de causalidade: A apresentação de comprovantes de despesas sem correspondência com a movimentação financeira dos recursos federais repassados no âmbito do instrumento em questão impediu o estabelecimento do nexo causal entre os referidos recursos e as despesas apresentadas, resultando na impugnação das despesas e, consequentemente, em presunção de dano ao erário.
11.2.2.3. Culpabilidade: não há excludentes de ilicitude, de culpabilidade e de punibilidade; é razoável supor que a responsável tinha consciência da ilicitude de sua conduta; era exigível conduta diversa da praticada, qual seja, comprovar a compatibilidade entre as despesas realizadas e a movimentação financeira dos recursos repassados no âmbito do instrumento. 
11.2.3. Responsável: Associação Nacional das Baianas de Acarajé, Mingau, Receptivo e Similares (CNPJ: 02.561.067/0001-20) .
11.2.3.1. Conduta: apresentar comprovantes de despesas sem correspondência com a movimentação financeira dos recursos repassados no âmbito do instrumento em questão.
11.2.3.2. Nexo de causalidade: A apresentação de comprovantes de despesas sem correspondência com a movimentação financeira dos recursos federais repassados no âmbito do instrumento em questão impediu o estabelecimento do nexo causal entre os referidos recursos e as despesas apresentadas, resultando na impugnação das despesas e, consequentemente, em presunção de dano ao erário.
11.2.3.3. Culpabilidade: não há excludentes de ilicitude, de culpabilidade e de punibilidade; é razoável supor que o administrador responsável pela pessoa jurídica tinha consciência da ilicitude de sua conduta; era exigível conduta diversa da praticada, qual seja, comprovar a compatibilidade entre as despesas realizadas e a movimentação financeira dos recursos repassados no âmbito do instrumento. 
12. Encaminhamento: citação.
13. Em cumprimento ao pronunciamento da unidade (peça 60) , foram efetuadas citações dos responsáveis, nos moldes adiante:
 (...) consta na instrução da unidade especializada (item 13, peça 93) (...) 
14. Conforme Despacho de Conclusão das Comunicações Processuais (peça 84) , as providências inerentes às comunicações processuais foram concluídas. 
15. Transcorrido o prazo regimental, a responsável Rita Maria Ventura dos Santos permaneceu silente, devendo ser considerada revel, nos termos do art. 12, § 3º, da Lei 8.443/1992, e o responsável Associação Nacional das Baianas de Acarajé, Mingau, Receptivo e Similares apresentou defesa, que será analisada na seção Exame Técnico.
ANÁLISE DOS PRESSUPOSTOS DE PROCEDIBILIDADE DA IN/TCU 71/2012
Avaliação de Viabilidade do Exercício do Contraditório e Ampla Defesa
16. Verifica-se que não houve o transcurso de mais de dez anos desde o fato gerador sem que tenha havido a notificação dos responsáveis pela autoridade administrativa federal competente (art. 6º, inciso II, c/c art. 19 da IN/TCU 71/2012, modificada pela IN/TCU 76/2016) , uma vez que o fato gerador da irregularidade sancionada ocorreu em 1/12/2010, e os responsáveis foram notificados sobre as irregularidades pela autoridade administrativa competente conforme abaixo:
16.1. Rita Maria Ventura dos Santos, por meio do ofício acostado à peça 10, recebido em 4/9/2014, conforme AR (peça 31) .
16.2. Associação Nacional das Baianas de Acarajé, Mingau, Receptivo e Similares, por meio do ofício acostado à peça 9, recebido em 6/8/2014, conforme AR (peça 30) .
Valor de Constituição da TCE. 
17. Verifica-se, ainda, que o valor atualizado do débito apurado (sem juros) em 1/1/2017 é de R$ 120.299,70, portanto superior ao limite mínimo de R$ 100.000,00, na forma estabelecida conforme os art. 6º, inciso I; e 19 da IN/TCU 71/2012, modificada pela IN/TCU 76/2016. 
OUTROS PROCESSOS/DÉBITOS NOS SISTEMAS DO TCU COM OS MESMOS RESPONSÁVEIS
18. Informa-se que não foi encontrado débito imputável aos responsáveis em outros processos no Tribunal.
19. A tomada de contas especial está, assim, devidamente constituída e em condição de ser instruída.
EXAME TÉCNICO
Da validade das notificações:
20. Preliminarmente, cumpre tecer breves considerações sobre a forma como são realizadas as comunicações processuais no TCU. A esse respeito, destacam-se o art. 179, do Regimento Interno do TCU (Resolução 155, de 4/12/2002) e o art. 4º, inciso III, § 1º, da Resolução TCU 170, de 30 de junho de 2004, in verbis:
'Art. 179. A citação, a audiência ou a notificação, bem como a comunicação de diligência, farse-ão:
I - mediante ciência da parte, efetivada por servidor designado, por meio eletrônico, fac-símile, telegrama ou qualquer outra forma, desde que fique confirmada inequivocamente a entrega da comunicação ao destinatário;
II - mediante carta registrada, com aviso de recebimento que comprove a entrega no endereço do destinatário;
III - por edital publicado no Diário Oficial da União, quando o seu destinatário não for localizado
 (¿) 
Art. 3º As comunicações serão dirigidas ao responsável, ou ao interessado, ou ao dirigente de órgão ou entidade, ou ao representante legal ou ao procurador constituído nos autos, com poderes expressos no mandato para esse fim, por meio de:
I - correio eletrônico, fac-símile ou telegrama;
II - servidor designado;
III - carta registrada, com aviso de recebimento;
IV - edital publicado no Diário Oficial da União, quando o seu destinatário não for localizado, nas hipóteses em que seja necessário o exercício de defesa.
Art. 4º. Consideram-se entregues as comunicações:
I - efetivadas conforme disposto nos incisos I e II do artigo anterior, mediante confirmação da ciência do destinatário;
II - realizadas na forma prevista no inciso III do artigo anterior, com o retorno do aviso de recebimento, entregue comprovadamente no endereço do destinatário;
III - na data de publicação do edital no Diário Oficial da União, quando realizadas na forma prevista no inciso IV do artigo anterior.
§ 1º O endereço do destinatário deverá ser previamente confirmado mediante consulta aos sistemas disponíveis ao Tribunal ou a outros meios de informação, a qual deverá ser juntada ao respectivo processo.'
21. Bem se vê, portanto, que a validade da citação via postal não depende de que o aviso de recebimento seja assinado pelo próprio destinatário da comunicação, o que dispensa, no caso em tela, a entrega do AR em 'mãos próprias'. A exigência da norma é no sentido de o Tribunal verificar se a correspondência foi entregue no endereço correto, residindo aqui a necessidade de certeza inequívoca. 
22. Não é outra a orientação da jurisprudência do TCU, conforme se verifica dos julgados a seguir transcritos:
São válidas as comunicações processuais entregues, mediante carta registrada, no endereço correto do responsável, não havendo necessidade de que o recebimento seja feito por ele próprio (Acórdão 3648/2013-TCU-Segunda Câmara, Relator Min. José Jorge) ;
É prescindível a entrega pessoal das comunicações pelo TCU, razão pela qual não há necessidade de que o aviso de recebimento seja assinado pelo próprio destinatário. Entregandose a correspondência no endereço correto do destinatário, presume-se o recebimento da citação. (Acórdão 1019/2008-TCU-Plenário, Relator Min. Benjamin Zymler) ;
As comunicações do TCU, inclusive as citações, deverão ser realizadas mediante Aviso de Recebimento - AR, via Empresa Brasileira de Correios e Telégrafos, bastando para sua validade que se demonstre que a correspondência foi entregue no endereço correto. (Acórdão 1526/2007-TCU-Plenário, Relator Min. Aroldo Cedraz) .
23. A validade do critério de comunicação processual do TCU foi referendada pelo Supremo Tribunal Federal, nos termos do julgamento do MS-AgR 25.816/DF, por meio do qual se afirmou a desnecessidade da ciência pessoal do interessado, entendendo-se suficiente a comprovação da entrega do 'AR' no endereço do destinatário:
'Ementa: agravo regimental. Mandado de segurança. Desnecessidade de intimação pessoal das decisões do tribunal de contas da união. art. 179 do regimento interno do TCU. Intimação do ato impugnado por carta registrada, iniciado o prazo do art. 18 da lei nº 1.533/51 da data constante do aviso de recebimento. Decadência reconhecida. Agravo improvido.
O envio de carta registrada com aviso de recebimento está expressamente enumerado entre os meios de comunicação de que dispõe o Tribunal de Contas da União para proceder às suas intimações.
O inciso II do art. 179 do Regimento Interno do TCU é claro ao exigir apenas a comprovação da entrega no endereço do destinatário, bastando o aviso de recebimento simples.'
Da revelia da responsável Rita Maria Ventura dos Santos
24. No caso vertente, a citação da responsável (Rita Maria Ventura dos Santos) se deu em endereços provenientes de pesquisas de endereços realizadas pelo TCU (vide parágrafos acima) , porquanto, devido ao insucesso de realizar a citação em endereços constantes na base de dados da Receita custodiada pelo TCU (peça 69) , buscou-se a notificação em endereços provenientes das bases de dados públicas custodiadas pelo TCU (TSE e Renach - peça 70) e das bases de dados do próprio TCU. A entrega dos ofícios citatórios nesses endereços não ficou comprovada, razão pela qual promoveu-se a notificação por edital publicado no Diário Oficial da União (peça 71) .
25. Importante destacar que, antes de promover a citação por edital, para assegurar a ampla defesa, buscaram-se outros meios possíveis para localizar e citar a responsável, nos limites da razoabilidade, fazendo juntar aos autos informação comprobatória dos diferentes meios experimentados que restaram frustrados, tal como se demonstrou no item anterior da presente instrução (Acórdão 4851/2017-TCU-Primeira Câmara, Relator Min. Augusto Sherman) .
26. Nos processos do TCU, a revelia não leva à presunção de que seriam verdadeiras todas as imputações levantadas contra os responsáveis, diferentemente do que ocorre no processo civil, em que a revelia do réu opera a presunção da verdade dos fatos narrados pelo autor (Acórdão 1009/2018-TCU-Plenário, Relator Min. Bruno Dantas; 2.369/2013-TCU-Plenário, Relator Min. Benjamin Zymler e 2.449/2013-TCU-Plenário, Relator Min. Benjamin Zymler) . Dessa forma, a avaliação da responsabilidade do agente não pode prescindir da prova existente no processo ou para ele carreada. 
27. Ao não apresentar sua defesa, a responsável deixou de produzir prova da regular aplicação dos recursos sob sua responsabilidade, em afronta às normas que impõem aos gestores públicos a obrigação legal de, sempre que demandados pelos órgãos de controle, apresentar os documentos que demonstrem a correta utilização das verbas públicas, a exemplo do contido no art. 93 do Decreto-Lei 200/1967: 'Quem quer que utilize dinheiros públicos terá de justificar seu bom e regular emprego na conformidade das leis, regulamentos e normas emanadas das autoridades administrativas competentes.' 
28. Mesmo as alegações de defesa não sendo apresentadas, considerando o princípio da verdade real que rege esta Corte, procurou-se, em manifestações da responsável na fase interna desta Tomada de Contas Especial, algum argumento que pudesse ser aproveitado a seu favor. 
29. Os argumentos apresentados na fase interna (peças 19, 20, 21, 22 e 23) não elidem as irregularidades apontadas.
30. Em se tratando de processo em que a parte interessada não se manifestou acerca das irregularidades imputadas, não há elementos para que se possa efetivamente aferir e reconhecer a ocorrência de boa-fé na conduta da responsável, podendo este Tribunal, desde logo, proferir o julgamento de mérito pela irregularidade das contas, conforme os termos dos §§ 2º e 6º do art. 202 do Regimento Interno do TCU. (Acórdão 2064/2011-TCU-Primeira Câmara (relator Min. Ubiratan Aguiar) , 6.182/2011-TCU-Primeira Câmara (relator Min. Weber de Oliveira) , 4.072/2010-TCU-Primeira Câmara (Relator Min. Valmir Campelo) , 1.189/2009-TCU-Primeira Câmara (Relator Min. Marcos Bemquerer) , 731/2008-TCU-Plenário (Relator Min. Aroldo Cedraz) .
31. Dessa forma, a responsável Rita Maria Ventura dos Santos deve ser considerada revel, nos termos do art. 12, § 3º, da Lei 8.443/1992, e, considerando que a defesa trazida pela outra responsável nos autos não beneficia a revel, devem as contas ser julgadas irregulares, condenando-a solidariamente ao débito apurado e aplicando-lhe a multa prevista no art. 57 da Lei 8.443/1992.
Da defesa do responsável Associação Nacional das Baianas de Acarajé, Mingau, Receptivo e Similares
32. O responsável Associação Nacional das Baianas de Acarajé, Mingau, Receptivo e Similares apresentou defesa, que passa a ser analisada em seguida:
33. Argumento 1 (Peça 82, p. 3) :
33.1. O responsável alega que o objeto foi executado. Dessa forma a sanção proposta seria desproporcional. Para fundamentar sua defesa foram trazidos links de YouTube: (https://youtu.be/WRMbLsvMgPk e https://youtu.be/p6mPCMuTMAo) e fotos.
34. Análise do argumento 1: 
34.1. Trata-se de alegação meramente retórica e desacompanhada de qualquer elemento que a revista de plausibilidade mínima. Não foram apresentados quaisquer elementos que pudessem afastar a irregularidade ou o dano. Não se comprovou a execução do objeto do convênio em questão.
34.2. Conforme estabelecido no inciso III, § 2º do art. 63, da Lei 4.320/1964 e em consolidada jurisprudência deste Tribunal, a atestação do documento comprobatório dos gastos é procedimento imprescindível à comprovação da correta liquidação da despesa, pois certifica o recebimento dos bens ou serviços a serem pagos. (ver Acórdão 5848/2013-TCU-Primeira Câmara, Rel. Min. Ana Arraes, 1.213/2014-TCU-Primeira Câmara, Rel. Min. José Múcio Monteiro, 5335/2011-TCU - Primeira Câmara, rel. Min. Ubiratan Aguiar) .
34.3. Incide sobre o gestor o ônus da prova quanto à regular aplicação dos valores que lhe foram confiados, o que decorre de expressa disposição contida no parágrafo único do art. 70 da Constituição Federal, bem assim do disposto no art. 93 do Decreto-Lei 200/1967 (Acórdão 317/2010-TCU-Plenário, 5.964/2009-TCU-Segunda Câmara, 153/2007-TCU-Plenário, 1.293/2008-TCU-Segunda Câmara e 132/2006-TCU-Primeira Câmara) .
34.4. No presente caso, verifica-se que o responsável se baseou nos mesmos elementos já contidos nos autos para justificar a execução do objeto. Todavia, os elementos trazidos, embora demonstrem a transferência de recursos à empresa contratada para a execução do evento, não tem o condão de comprovar a efetiva execução do objeto do convênio pela contratada. Faltam elementos para se comprovar a efetiva execução do evento objeto do convênio pela empresa contratada, conforme apontamentos feitos na Nota Técnica 23/2014/COTV/GEOFT/SEPLAN/SEPPIR/PR (peça 24) . 
34.5. Os links apresentados, com gravações do evento no YouTube: (https://youtu.be/WRMbLsvMgPk e https://youtu.be/p6mPCMuTMAo) , demonstram a realização de um evento. Todavia, não comprovam que o evento foi realizado pela empresa contratada, nem a data dessa realização (a data que aparece no vídeo de link https://www.youtube.com/watch?v=WRMbLsvMgPk&feature=youtu.be , aos 00min:56s, foi incluída por edição digital, de modo que o evento do vídeo pode ter ocorrido em qualquer dia ou ano, não se provando que foi realizado na data prevista no convênio) , impedindo o nexo causal entre os recursos repassados e o objeto realizado. Tampouco, as fotos (peça 38) se prestam à comprovação da execução física do objeto. Desse modo, não se acata o argumento do responsável.
35. Argumento 2 (Peça 82, p. 3) :
35.1. O responsável alega que a ausência de documento não gera prova indubitável que houve lesão ao cofre público. Justifica a apresentação do extrato bancário seria suficiente para se induzir à comprovação da aplicação dos recursos.
36. Análise do argumento 2: 
36.1. Conforme Nota Técnica 23/2014/COTV/GEOFT/SEPLAN/SEPPIR/PR (peça 24) , a documentação apresentada pela defesa mostrou-se insuficiente para se comprovar a efetiva execução do objeto pela empresa contratada, em razão da ausência dos seguintes documentos comprobatórios:
'a) faltou inserir na lapela 'Anexos' do módulo de prestação de contas os Tickets de embarque, as listas de presença com o nome do participante/convidado; RG, CPF, local do evento e data com as respectivas assinaturas; lista com o nome das pessoas que se hospedaram com: nome do hotel, nome do hóspede, data do checkin e do checkout e o evento em que a pessoa iria participar; para efeito de comprovação dos serviços executados, conforme contratação feita à empresa Grupo Musical Brot Ltda. (01.271.754/0001-49) , com os seguintes serviços contratados:
I. Fornecimento de jarras de barro 200 ml para decoração;
II. Fornecimento de alfazemas 100 ml para lavagem;
III. Fornecimento de 50 butiques de flores;
IV. Fornecimento de 26 vassouras de piaçava;
V. Curso;
VI. Fornecimento de alimentação;
VII. Fornecimento de kits para o encontro (blusa personalizada, camisa personalizada, bloco de notas e caneta esferográfica) ;
VIII. Serviço de transporte;
IX. Fornecimento de passagens aéreas (Rio de Janeiro, Brasília, Porto Alegre, Manaus, São Paulo, saída dia 22/11/2010, e retorno dia 26/11/2010) ;
X. Fornecimento de buffet para 800 pessoas; e
XI. Fornecimento de hospedagem para 50 pessoas por 3 dias (23, 24 e 25 de novembro de 2010) equivalendo 150 hospedagens;'
b) No Siconv, na lapela Processo de Compra foi registrada cotação de preço, conforme relação dos itens à Tabela II (peça 24, p. 13) , mas, na realidade foi feita pesquisa de mercado, que não abrange todos os itens que seriam adquiridos descritos na lapela 'Plano de Aplicação Detalhado'. Ou seja, a Convenente não comprovou a realização da cotação de preço ou pesquisa de mercado prévia à realização dos gastos, não demonstrando, dessa forma, que os preços eram os praticados, no mercado local, efetuados com recurso do convênio em discordância com os artigos 45 e 46 da Portaria Interministerial MP/MF/GGU 127/2008;
c) foi firmado contrato para a prestação de serviços para 'II lavagem da Estátua de Zumbi', cuja contratação não comprovou ter observado a cláusula segunda, item II, alínea l do convênio em questão, na aquisição e/ou contratação de bens, obras e serviços vinculados à execução do objeto deste convênio, os procedimentos licitatórios de que trata os artigos 45, 46, 47 e 48 da Portaria Interministerial MPOG/MF/CGU 127/2008;
d) as notas fiscais inseridas no SICONV, na lapela 'Documento de Liquidação' possuem a devida identificação do convênio no campo 'discriminação dos serviços'. No entanto, não há comprovação física dos serviços prestados ali discriminados.
36.2. A ausência desses documentos indica a não comprovação da realização física dos itens previstos no Plano de Trabalho.
36.3. Incide sobre o gestor o ônus da prova quanto à regular aplicação dos valores que lhe foram confiados, o que decorre de expressa disposição contida no parágrafo único do art. 70 da Constituição Federal, bem assim do disposto no art. 93 do Decreto-Lei 200/1967 (Acórdão 317/2010-TCU-Plenário, 5.964/2009-TCU-Segunda Câmara, 153/2007-TCU-Plenário, 1.293/2008-TCU-Segunda Câmara e 132/2006-TCU-Primeira Câmara) . Desse modo, não se acata o argumento do responsável.
37. Argumento 3 (Peça 82, p. 3) :
37.1. O responsável alega que entidade e seu responsável agiram com total boa-fé.
38. Análise do argumento 3: 
38.1. Trata-se de alegação meramente retórica e desacompanhada de qualquer elemento que a revesta de plausibilidade mínima. Não foram apresentados quaisquer elementos que pudessem afastar a irregularidade ou o dano; nem justificar a conduta.
38.2. Ante a inexistência de elementos que permitam concluir pela ocorrência de boa-fé ou qualquer outro excludente de culpabilidade, a responsabilidade recai sobre o gestor responsável pelo convênio. (...) 
38.3. A comprovação da boa e regular aplicação de recursos públicos transferidos mediante convênio e outros instrumentos congêneres evidencia-se mediante a execução física e a execução financeira da avença, acompanhada do nexo de causalidade entre uma e outra. A não demonstração da execução do objeto impede o estabelecimento do necessário nexo entre os recursos repassados e o objeto avençado.
38.4. A mera alegação de boa-fé, desprovida de elementos comprobatórios da regular conduta do gestor, não é suficiente para elidir o débito imputado pela não comprovação da execução do objeto. Desse modo, não se acata o argumento do responsável.
39. Argumento 4 (Peça 85) :
39.1. O responsável alega que o objeto foi executado. Para fundamentar sua defesa foram apresentadas notas fiscais (peça 86-91) .
40. Análise do argumento 4: 
40.1. Trata-se de alegação a ser analisada do ponto de vista da execução financeira. Uma vez que não se comprovou a execução física do objeto do convênio em questão, conforme analisado nos tópicos anteriores.
40.2. Incide sobre o gestor o ônus da prova quanto à regular aplicação dos valores que lhe foram confiados, o que decorre de expressa disposição contida no parágrafo único do art. 70 da Constituição Federal, bem assim do disposto no art. 93 do Decreto-Lei 200/1967 (Acórdão 317/2010-TCU-Plenário, 5.964/2009-TCU-Segunda Câmara, 153/2007-TCU-Plenário, 1.293/2008-TCU-Segunda Câmara e 132/2006-TCU-Primeira Câmara) .
40.3. A jurisprudência desta Corte de Contas tem entendimento consolidado de que a comprovação da regular aplicação de transferências governamentais requer a demonstração do vínculo causal entre as despesas realizadas e os recursos recebidos. São nesse sentido os Acórdão 933/2013-TCU-Plenário - Rel. Ana Arraes, 6.098/2017 - TCU - Primeira Câmara - Rel. Benjamin Zymler, 9.544/2017 - TCU - Segunda Câmara - Rel. Augusto Nardes.
40.4. No presente caso, verifica-se que o valor gasto de R$ 79.988,50 foi pago à empresa Grupo Musical Brot Ltda. (01.271.754/0001-49) , conforme confronto de notas fiscais e extrato bancário (peça 83) . Os pagamentos estão discriminados, conforme tabela de conciliação bancária a seguir:
		Conciliação
	Bancária
		
	Data de pagamento
	Valor (R$) 
	Extrato Bancário peça 83, p.
	Nota Fiscal - peça
	Data de Emissão

	9/12/2010
	11.000,00
	1
	90
	4/12/2010

	10/12/2010
	23.250,00
	2
	88
	4/12/2010

	9/12/2010
	2.128,50
	3
	86
	4/12/2010

	9/12/2010
	5.000,00
	4
	91
	3/12/2010

	9/12/2010
	28.800,00
	5
	87
	4/12/2010

	9/12/2010
	9.810,00
	6
	89
	3/12/2010

,
40.5. Verifica-se que os elementos trazidos aos autos, notas fiscais (peça 86-91) demonstram a transferência de recursos à empresa contratada para a execução do evento, de modo a se comprovar a execução financeira do objeto. Desse modo, acata-se o argumento do responsável em relação à irregularidade divergência total ou parcial entre a movimentação financeira e os documentos de despesa apresentados.
41. Da análise procedida acima, verifica-se que os argumentos de defesa não foram suficientes para elidir uma das irregularidades pela qual está sendo responsabilizada, não comprovação da execução física do objeto, de forma que devem ser parcialmente rejeitados.
42. Não há elementos para que se possa efetivamente aferir e reconhecer a ocorrência de boa-fé na conduta dos administradores da Associação Nacional das Baianas de Acarajé, Mingau, Receptivo e Similares, podendo este Tribunal, desde logo, proferir o julgamento de mérito pela irregularidade das contas, conforme os termos dos §§ 2º e 6º do art. 202 do Regimento Interno do TCU, condenando-se o responsável ao débito apurado e aplicando-lhe a multa prevista no art. 57, da Lei 8.443/1992.
Prescrição da Pretensão Punitiva
43. Vale ressaltar que a pretensão punitiva do TCU, conforme Acórdão 1441/2016-TCU-Plenário, Relator Min. Benjamin Zymler, que uniformizou a jurisprudência acerca dessa questão, subordina-se ao prazo geral de prescrição indicado no art. 205 do Código Civil, que é de dez anos, contado da data de ocorrência da irregularidade sancionada, nos termos do art. 189 do Código Civil, sendo este prazo interrompido pelo ato que ordenar a citação, a audiência ou a oitiva dos responsáveis.
44. No caso em exame, não ocorreu a prescrição, uma vez que a irregularidade sancionada ocorreu em 1/12/2010, e o ato de ordenação da citação ocorreu em 20/5/2020.
CONCLUSÃO
45. Em face da análise promovida na seção 'Exame Técnico', verifica-se que a responsável Rita Maria Ventura dos Santos não logrou comprovar a boa e regular aplicação dos recursos, instada a se manifestar, optou pelo silêncio, configurando a revelia, nos termos do § 3º, do art. 12, da Lei 8.443/1992. Além disso, propõe-se rejeitar as alegações de defesa da Associação Nacional das Baianas de Acarajé, Mingau, Receptivo e Similares, uma vez que não foram suficientes para sanar as irregularidades a ela atribuídas, nem afastar o débito apurado. Ademais, inexistem nos autos elementos que demonstrem a boa-fé dos responsáveis ou a ocorrência de outras excludentes de culpabilidade.
46. Verifica-se também que não houve a prescrição da pretensão punitiva, conforme análise já realizada.
47. Tendo em vista que não constam dos autos elementos que permitam reconhecer a boa-fé dos responsáveis, sugere-se que as suas contas sejam julgadas irregulares, nos termos do art. 202, § 6º, do Regimento Interno do TCU, com a imputação do débito atualizado monetariamente e acrescido de juros de mora, nos termos do art. 202, § 1º do Regimento Interno do TCU, descontado o valor eventualmente recolhido, com a aplicação da multa prevista no art. 57 da Lei 8.443/1992.
48. Por fim, como não houve elementos que pudessem modificar o entendimento acerca das irregularidades em apuração, mantém-se a matriz de responsabilização presente na peça 57.
PROPOSTA DE ENCAMINHAMENTO
49. Diante do exposto, submetemos os autos à consideração superior, propondo ao Tribunal:
a) considerar revel a responsável Rita Maria Ventura dos Santos (CPF: XXX.128.227-XX) , para todos os efeitos, dando-se prosseguimento ao processo, com fulcro no art. 12, § 3º, da Lei 8.443/1992; 
b) acatar parcialmente as alegações de defesa apresentadas pelo responsável Associação Nacional das Baianas de Acarajé, Mingau, Receptivo e Similares (CNPJ: 02.561.067/0001-20) ; 
c) julgar irregulares, nos termos dos arts. 1º, inciso I, 16, inciso III, alínea c, da Lei 8.443/1992, c/c os arts. 19 e 23, inciso III, da mesma Lei, as contas dos responsáveis Rita Maria Ventura dos Santos (XXX.128.227-XX) e Associação Nacional das Baianas de Acarajé, Mingau, Receptivo e Similares (02.561.067/0001-20) , condenando-os solidariamente ao pagamento das importâncias a seguir especificadas, atualizadas monetariamente e acrescidas dos juros de mora, calculadas a partir das datas discriminadas até a data da efetiva quitação do débito, fixando-lhes o prazo de quinze dias, para que comprovem, perante o Tribunal, o recolhimento das referidas quantias aos cofres do Tesouro Nacional, nos termos do art. 23, inciso III, alínea 'a', da citada lei, c/c o art. 214, inciso III, alínea 'a', do Regimento Interno do TCU.  
		Débito relacionado ao responsável Associação Nacional das Baianas de Acarajé, Mingau, Receptivo e Similares (CNPJ: 02.561.067/0001-20) em solidariedade com Rita Maria Ventura dos Santos (CPF: XXX.128.227-XX) :
	Data de ocorrência
	Valor histórico (R$) 

	1/12/2010
	79.986,50

		Valor atualizado do débito (com juros) em 19/1/2021: R$ 162.104,45.
d) aplicar individualmente aos responsáveis Rita Maria Ventura dos Santos (XXX.128.227-XX) e Associação Nacional das Baianas de Acarajé, Mingau, Receptivo e Similares (02.561.067/0001-20) , a multa prevista no art. 57 da Lei 8.443/1992 c/c o art. 267 do Regimento Interno do TCU, fixando-lhes o prazo de quinze dias, a contar da notificação, para que comprovem, perante o Tribunal (art. 214, III, alínea 'a', do Regimento Interno do TCU) , o recolhimento da dívida aos cofres do Tesouro Nacional, atualizada monetariamente desde a data do acórdão que vier a ser proferido por este Tribunal até a data do efetivo recolhimento, se paga após o vencimento, na forma da legislação em vigor;
e) autorizar, desde logo, a cobrança judicial das dívidas, caso não atendidas as notificações, na forma do disposto no art. 28, inciso II, da Lei 8.443/1992;
f) autorizar também, desde logo, se requerido, com fundamento no art. 26, da Lei 8.443, de 1992, c/c o art. 217, §§ 1º e 2º do Regimento Interno do TCU, o parcelamento da (s) dívida (s) em até 36 parcelas, incidindo, sobre cada parcela, corrigida monetariamente, os correspondentes acréscimos legais, fixando-lhe o prazo de quinze dias, a contar do recebimento da notificação, para comprovar, perante o Tribunal, o recolhimento da primeira parcela, e de trinta dias, a contar da parcela anterior, para comprovar os recolhimentos das demais parcelas, devendo incidir, sobre cada valor mensal, atualizado monetariamente, os juros de mora devidos, no caso do débito, na forma prevista na legislação em vigor, alertando os responsáveis de que a falta de comprovação do recolhimento de qualquer parcela importará o vencimento antecipado do saldo devedor, nos termos do § 2º do art. 217 do Regimento Interno deste Tribunal; 
g) enviar cópia do Acórdão a ser prolatado à Procuradoria da República no Estado de BA, nos termos do § 3º do art. 16 da Lei 8.443/1992, c/c o § 7º do art. 209 do Regimento Interno do TCU, para adoção das medidas cabíveis; e
h) enviar cópia do Acórdão que vier a ser proferido ao Ministério da Mulher, da Família e dos Direitos Humanos e aos responsáveis, para ciência;
i) informar à Procuradoria da República no Estado da Bahia, ao Ministério da Mulher, da Família e dos Direitos Humanos e aos responsáveis que a presente deliberação, acompanhada do Relatório e do Voto que a fundamenta, está disponível para a consulta no endereço www.tcu.gov.br/acordaos, além de esclarecer que, caso requerido, o TCU poderá fornecer sem custos as correspondentes cópias, de forma impressa; e
j) informar à Procuradoria da República no Estado de BA que, nos termos do parágrafo único do art. 62 da Resolução TCU 259/2014, os procuradores e membros do Ministério Público credenciados nesta Corte podem acessar os presentes autos de forma eletrônica e automática, ressalvados apenas os casos de eventuais peças classificadas como sigilosas, as quais requerem solicitação formal."
É o Relatório.

Mateus Carlos da Silva Braga (OAB/MG 164.444), representando a Associação Nacional das Baianas de Acarajé, Mingau, Receptivo e Similares

Procurador Júlio Marcelo de Oliveira

TOMADA DE CONTAS ESPECIAL. CONVÊNIO. MINISTÉRIO DA MULHER, DA FAMÍLIA E DOS DIREITOS HUMANOS. ASSOCIAÇÃO NACIONAL DAS BAIANAS DE ACARAJÉ, MINGAU, RECEPTIVO E SIMILARES. ATIVIDADE EM COMEMORAÇÃO AO DIA DA CONSCIÊNCIA NEGRA E AO DIA NACIONAL DA BAIANA DE ACARAJÉ. NÃO COMPROVAÇÃO DA REGULAR APLICAÇÃO DE RECURSOS. CITAÇÃO. REVELIA DE UM DOS RESPONSÁVEIS. COMPROVAÇÃO DA EXECUÇÃO DO CONVÊNIO. FALHAS FORMAIS NA PRESTAÇÃO DE CONTAS. REGULARIDADE COM RESSALVAS.

TOMADA DE CONTAS ESPECIAL (TCE)

Secretaria de Controle Externo de Tomada de Contas Especial (SecexTCE)

Trata-se de tomada de contas especial  (TCE)  instaurada pelo Ministério da Mulher, da Família e dos Direitos Humanos em desfavor de Rita Maria Ventura dos Santos e da Associação Nacional das Baianas de Acarajé, Mingau, Receptivo e Similares (Abam) , em razão da não comprovação da regular aplicação dos recursos repassados pela União por meio do Convênio 82208/2010, registro Siafi 750188, firmado entre o Ministério e a Abam, que teve por objetivo o apoio à realização de atividades em comemoração ao Dia da Consciência Negra e ao Dia Nacional da Baiana de Acarajé. 
O convênio foi celebrado em 20/11/2010, no valor total de R$ 91.688,50, sendo R$ 79.986,50 à conta do concedente e R$ 11.702,00 referentes à contrapartida do convenente. Teve vigência de 20/11/2010 a 30/12/2010, com prazo para apresentação da prestação de contas em 29/1/2011 (peça 5) . O aporte de recursos federais foi realizado em transferência única, de R$ 79.986,50, no dia 1º/12/2010 (peça 7) .
Na fase interna da TCE, o órgão concedente concluiu pela impugnação do valor total do convênio, tendo em vista a não comprovação da execução do objeto conveniado (peça 24, p. 15) . O controle interno concordou com esse posicionamento (peças 52, 53 e 54) .
No âmbito do TCU, as responsáveis foram regularmente citadas. A Abam apresentou suas alegações de defesa, entretanto Rita Maria Ventura dos Santos não o fez, tampouco recolheu o débito pelo qual foi citada. Dessa forma, deve ser considerada revel, dando-se prosseguimento ao processo, conforme estabelece o art. 12, § 3º, da Lei 8.443/1992.
A unidade instrutora acatou as alegações da Abam relativas à compatibilidade entre as movimentações financeiras e os comprovantes de despesa, mas rejeitou às relacionadas à comprovação da execução do objeto conveniado. Nesse sentido, propôs julgar irregulares as contas das responsáveis, imputando-lhes débito e aplicando-lhes multa.
O Ministério Público junto ao TCU concordou com tal proposta.
Submetido o processo à minha apreciação e pautado para julgamento no dia 30/3/2021, a defesa da Abam apresentou novos elementos de defesa (peças 98-102) .
Em homenagem aos princípios da verdade material e da racionalização processual, solicitei ao meu gabinete que analisasse os novos documentos de defesa apresentados.
A associação trouxe à baila diversos links de vídeos e reportagens relacionados ao evento objeto do convênio, contratos e recibos relativos aos fornecedores (peça 99, 101 e 102) e passagens aéreas (peça 100) .
Analisando-se as passagens aéreas, verifica-se que todas possuem datas compatíveis com a prevista para a realização do evento do Dia Nacional da Baiana de Acarajé - 25/11/2010. As passagens de ida para Salvador/BA (cidade do evento) foram emitidas para a data de 22/11/2010 e os retornos para as respectivas origens variam de 26/11 a 30/11/2010. 
Quanto à comprovação da execução física do convênio, após visualizar todos materiais contidos nos links ulteriormente apresentados, é possível concluir que se referem aos eventos em comemoração ao Dia da Consciência Negra (20/11/2010) e ao Dia Nacional da Baiana de Acarajé (25/11/2010) .  
No vídeo acessível por meio do link https://www.youtube.com/watch?v=BJZqVibEQsI, aos 60 segundos, consta matéria jornalística informando que o evento foi realizado em homenagem ao Dia Nacional da Baiana de Acarajé, data comemorativa criada em janeiro daquele mesmo ano, por lei. De fato, verifica-se que o "Dia Nacional da Baiana de Acarajé" foi criado pela Lei 12.206, de 19 de janeiro de 2010, confirmando que o vídeo foi produzido em 25/11/2010.
Da mesma forma, na transmissão jornalística contida no link https://www.youtube.com/watch?v=f0uZhFXoI-Y, informou-se que o evento fora realizado em 2010, no mesmo ano da criação da Lei 12.206/2010. À conclusão idêntica se chega a partir da entrevista concedida por Rita Maria Ventura dos Santos no link https://www.youtube.com/watch?v=RmWPdOMSL8Y.
Ainda, a reportagem contida no link http://feebbase.com.br/site/destaques/salvador-fez-uma-grande-festa-para-homenagear-zumbi-dos-palmares, datada de 23/11/2010, relata a comemoração do Dia da Consciência Negra:
"No sábado ensolarado, todos os caminhos levaram ao Centro Histórico, onde desde às 13h, lideranças políticas e atrações culturais se revezavam no palco armado na praça da Sé, para falar da importância do 20 de novembro. O ápice da festa foi a Lavagem da estátua de Zumbi dos Palmares, momento em homenagem ao grande ícone da luta dos negros pela igualdade. Organizado pela Unegro, CTB, Olodum, Abam, Grucon, CEN, Coração Rastafari e diversas outras entidades, a festa foi encerrada com shows da sambista Juliana Ribeiro e do cantor Lazzo." (Destaquei) 
Assim também, nos dados de identificação de diversos vídeos apresentados, a data de divulgação no youtube é compatível com a do convênio - 25/11/2010 (peça 103) .
É válido registrar que os vídeos anteriormente fornecidos pela Abam em resposta à citação, e analisados pela SecexTCE (https://youtu.be/WRMbLsvMgPk e https://youtu.be/p6mPCMuTMAo) , não permitiam qualquer correlação com a data do evento, diferentemente dos ora apresentados. Assim, não verifico falha na conclusão a que havia chegado a unidade instrutora à luz dos documentos que detinha até então.
Entretanto, o conjunto de novas evidências apresentadas é suficiente para reconhecer a efetiva realização do evento conveniado.
Quanto às comprovações de fornecimento de refeições e despesas com hotel para os convidados do evento, constato que, a despeito de não existirem demonstrativos individualizados, há, nos autos, elementos que permitem atestá-las. 
Em relação ao hotel, na peça 102 constam contrato e recibo, no valor de R$ 11.250,00, para a hospedagem de 50 pessoas no período do evento. E, na peça 99, p. 9-12, constam contrato e recibos referentes à alimentação, no valor total de R$ 19.210,00. 
Ademais, especificamente em relação à alimentação, no link https://www.youtube.com/watch?v=Vi9FtAQttA4, a partir dos 10'27", é possível visualizar a realização de um almoço em comemoração ao Dia Nacional da Baiana de Acarajé.
Diante disso, e corroborando a conclusão da unidade instrutora pela validade da demonstração da execução financeira do ajuste (item 40.5 do relatório que precede este voto) , deve-se reconhecer que o evento ocorreu e que o objetivo do convênio foi atingido, de modo a afastar o débito originalmente imputado às responsáveis.
Nesse mesmo sentido, considerando que, embora não tenham sido apresentados documentos específicos de checkin e checkout em hotel, bem como lista de pessoas que teriam recebido alimentação - pontos questionados na prestação de contas -, deve-se reconhecer que houve contratação e pagamento aos fornecedores dos referidos serviços e que foi fornecido almoço no Dia Nacional da Baiana de Acarajé.
Portanto, avalio que seria de excessivo rigor rejeitar as contas das responsáveis, já que restou comprovada a aplicação dos recursos e a realização do evento conveniado. Desse modo, diante da comprovação da execução do convênio e da verossimilhança dos demonstrativos apresentados, considero regulares com ressalva as contas das responsáveis, com amparo nos arts. 16, II, e 18 da Lei Orgânica do TCU, 208 e 209, §2º, do Regimento Interno do TCU, em linha semelhante ao decidido nos Acórdão 3601/2017-TCU-Segunda Câmara, 3681/2014-TCU-Segunda Câmara e 1178/2006-TCU-Primeira Câmara.
Ante o exposto, voto por que o Tribunal adote o Acórdão que ora submeto à deliberação deste Colegiado. 
TCU, Sala das Sessões, em 8 de junho de 2021.
 
 Ministro BRUNO DANTAS  
Relator